【裁判字號】    98,交易,11
【裁判日期】    980506
【裁判案由】    過失致死
【裁判全文】
臺灣臺東地方法院刑事判決              98年度交易字第11號
公  訴  人  臺灣臺東地方法院檢察署檢察官
被      告  乙○○
選任辯護人  林長振律師
上列被告因過失致死案件，經檢察官提起公訴（98年度偵字第
101號），本院依簡式審判程序審理，判決如下：
    主  文
乙○○因過失致人於死，處有期徒刑伍月，如易科罰金，以新臺
幣壹仟元折算壹日。緩刑貳年。
    犯罪事實
一、乙○○未經考領合格之重型機車駕駛執照，於民國97年12月
    29日上午10時7分，騎乘車牌號碼3JB-219號重型機車，沿臺
    東縣臺東市○○路由東往西方向行駛，途經中興路三段中興
    陸橋上坡路段，欲超車駛越在同向車道前方由羅棠所騎乘
    之腳踏車，本應注意車前狀況，並與該腳踏車保持適當之安
    全間隔，隨時採取必要之安全措施，而依當時天候晴，日間
    自然光線，柏油路面乾燥無缺陷及障礙物，視距良好，並無
    不能注意之情事，竟仍疏未注意而於超越時擦撞前揭腳踏車
    左側，致羅棠倒地頭部受創，顱內出血，經送馬偕紀念醫
    院臺東分院急救後，仍因傷重延至同日下午5時5分不治死亡
    。乙○○於肇事後犯罪未為任何有偵查犯罪職權之公務員發
    覺前，留在現場等待救護車及警察到場處理，並向前來處理
    之警員坦承為肇事者，並接受裁判，始悉上情。
二、案經羅棠之配偶甲○○及羅棠之女丙○○告訴暨臺灣臺
    東地方法院檢察署檢察官據報相驗後自動檢舉偵查起訴。
    理  由
一、本件檢察官認被告乙○○涉犯刑法第276第1項之過失致死罪
    嫌而提起公訴，係屬刑事訴訟法第376條第1款所定之罪，依
    同法第284條之1規定，第一審得由法官一人獨任審判。
二、訊據被告乙○○對於上開犯罪事實，迭於警詢、偵查、本院
    準備程序及審理時坦承不諱（參見臺灣臺東地方法院檢察署
    97年度相字第296號卷第4至8及36頁、本院卷第13、44及45
    頁背面），核與證人即告訴人甲○○於警詢及偵查中；丙○○於偵查時證述之情節大致相符（參見臺灣臺東地方法院檢
    察署97年度相字第296號卷第9至11及33至34頁）。又被害人
    羅棠因本件車禍事故，頭部撞擊地面，致臚內出血，經送
    馬偕紀念醫院臺東分院急救，仍因傷重延至97年12月29日下
    午5時5分不治死亡等情，有馬偕臺東分院死亡診斷書開具須
    知1紙、臺灣臺東地方法院檢察署97年甲字第296號相驗屍體
    證明書1紙、相驗照片17張及臺灣臺東地方法院檢察署97年
    東檢相字第296號法醫檢驗報告書1份附卷可稽（參見臺灣臺
    東地方法院檢察署97年度相字第296號卷第18、37、40至48
    及50至59頁），此外並有道路交通事故現場圖、道路交通事
    故調查報告表(一)(二)、臺東縣警察局道路交通事故肇事人自首
    情形紀錄表、臺東縣警察局舉發違反道路交通管理事件通知
    單各1紙及刑案現場照片18張在卷可佐（參見臺灣臺東地方
    法院檢察署97年度相字第296號卷第13至15、17及20至29頁
    ），足認被告上開任意性自白確與事實相符，應可採信。
三、按汽車行駛時，駕駛人應注意車前狀況及兩車併行之間隔，
    並隨時採取必要之安全措施；汽車超車時，應於前車左側保
    持半公尺以上之間隔，道路交通安全規則第94條第3項及第
    101條第1項第5款分別定有明文，此為汽車駕駛人應盡之法
    定注意義務，被告乙○○雖未經考領合格之重型機車駕駛執
    照，然具有相當之智識經驗，對於上開規定，衡情自應有所
    認知，並有遵守上開規定之能力，且案發當時天候晴，日間
    自然光線，柏油路面乾燥無缺陷及障礙物，視距良好，並無
    不能注意之情事，有道路交通事故調查報告表(一)存卷可參，
    乃被告應注意，能注意，卻疏未注意車前狀況並保持適當之
    安全間隔，而於超越同向前方由被害人羅棠所騎乘之腳踏
    車時，不慎擦撞該腳踏車左側，致被害人倒地頭部受創，顱
    內出血，經送馬偕紀念醫院臺東分院急救，仍因傷重不治死
    亡，是被告就本件車禍事故之發生，顯有過失，且被告之過
    失行為既肇致被害人死亡之結果，則其過失行為與被害人死
    亡之結果間，自有相當因果關係。綜上所述，本件事證已臻
    明確，被告前揭犯行洵堪認定，應予依法論科。
四、核被告乙○○所為，係犯刑法第276條第1項之過失致人於死
    罪。被告未經考領合格之駕駛執照而騎乘機車，因肇事致被
    害人羅棠死亡，應依道路交通管理處罰條例第86條第1項
    規定，加重其刑；另被告於肇事後，在前述犯行尚未為任何
    有偵查犯罪職權之公務員發覺前，留在現場等待救護車及警
    察到場處理，並向前來處理之警員坦承為肇事者，而接受裁
    判等情，有臺東縣警察局道路交通事故肇事人自首情形紀錄
    表1紙在卷可考（參見臺灣臺東地方法院檢察署97年度相字
    第296號卷第17頁），合於自首之要件，爰依刑法第62條前
    段規定，減輕其刑，並依法先加重後減輕之。爰審酌被告並
    無前科，素行良好，其因一時疏忽，鑄成大錯，致被害人家
    屬承受頓失至親之傷痛，非短時間所能撫平，惟念及被告之
    過失情節尚非重大，犯罪後已坦認犯行，態度良好，顯有悛
    悔之意，且已與告訴人即被害人家屬甲○○及丙○○達成和
    解，徵得告訴人之諒解，有和解筆錄1紙附卷可參（參見本
    院卷第49頁及背面），告訴人甲○○並當庭表示希望儘量不
    要讓被告有所負擔，請求從輕量刑，兼酌被告已年近60歲，
    身體健康狀況不佳，且祇有國小畢業之學歷，智識程度不高
    ，一家生計全仰賴其配偶從事改良場外包工作之微薄收入，
    生活狀況亦非佳等一切情狀，量處如主文所示之刑，併諭知
    易科罰金之折算標準。又被告未曾因故意犯罪受有期徒刑以
    上刑之宣告，有臺灣高等法院被告前案紀錄表在卷可查，本
    院斟酌被告係因一時疏忽，偶罹刑章，顯有悛悔之意，且已
    經與告訴人達成和解，告訴人甲○○復當庭表示同意予被告
    緩刑之機會（參見本院卷第47頁背面），其經此偵、審程序
    及罪刑之宣告暨民事損害賠償之教訓，當知所警惕，信無再
    犯之虞，並參酌公訴人於本院審理時亦表示被告已與告訴人
    達成和解，建請從輕量處（參見本院卷第47頁背面），因認
    上開對被告所宣告之刑，以暫不執行為適當，爰併予宣告緩
    刑2年，以勵自新。
據上論斷，應依刑事訴訟法第284條之1、第273條之1第1項、第
299條第1項前段，道路交通管理處罰條例第86條第1項，刑法第
276條第1項、第62條前段、第41條第1項前段、第74條第1項第1
款，刑法施行法第1條之1第1項、第2項前段，判決如主文。
本案經檢察官丁○○到庭執行職務。
中    華    民    國    98    年    5     月    6     日
                    交通法庭  法  官  康文毅
以上正本證明與原本無異。
如不服本判決，應於判決送達後10日內，向本院提出上訴狀。
                              書記官  高美枝
中    華    民    國    98    年    5     月    6     日
附錄本案論罪科刑法條全文：
中華民國刑法第276條
因過失致人於死者，處二年以下有期徒刑、拘役或二千元以下罰
金。
從事業務之人，因業務上之過失犯前項之罪者，處五年以下有期
徒刑或拘役，得併科三千元以下罰金。


司法院資訊處製作；財團法人民間司法改革基金會備份。
